臺灣基隆地方法院基隆簡易庭裁定
111年度基秩字第56號
移送機關    基隆市警察局第四分局
被移送人    周文祈




上列被移送人因違反社會秩序維護法案件，經移送機關以中華民
國111年11月1日基警四分偵字第1110471231號移送書移送審理，
本院裁定如下：
    主  文
周文祈縱容動物嚇人，處罰鍰新臺幣參仟元。
其餘移送部分駁回，並退回移送機關依法處理。 
    理  由
壹、裁罰部分：
一、被移送人周文祈於下列時、地，有違反社會秩序維護法之行
　　為：
㈠、時間：民國111年9月14日3時20分許。
㈡、地點：基隆市○○區○○街00號前。
㈢、行為：被移送人縱容其飼養之3隻犬隻（下稱系爭犬隻），於
    前述時間未配戴牽繩及其他防護措施，在基隆市○○區○○街00
    號前之道路自由活動，系爭犬隻見聞機車行經，即衝上前吠
    叫、追逐，足使行經之騎士遭受驚嚇。
二、按驅使或縱容動物嚇人者，處3日以下拘留或新臺幣（下同
    ）12,000元以下罰鍰，社會秩序維護法第70條第3款定有明
    文。所謂「驅使」係積極使動物嚇人，而「縱容」則指飼主
    放縱或容許動物嚇人而言，凡放任不加約束即屬之，非謂於
    動物正在嚇人，而飼主仍未予阻止時，始可謂縱容動物嚇人
    。蓋社會秩序維護法之立法目的既包含確保社會安寧在內，
    則飼主於飼養動物時，自應妥善看顧，就其飼養該動物之危
    險，負危險源監督人之責任，避免造成他人驚嚇而致生影響
    於社會安寧秩序。
三、經查：
㈠、被移送人警詢時供稱：我有飼養系爭犬隻，飼養兩年以上，
    實際照顧人是我跟我太太，平時系爭犬隻都會鎖在家裡，鐵
    門都是關著也有門檔，狗沒有辦法自己跑出來，除非我們帶
    他們出去才會離開家中，案發時間就是我老婆趁半夜人比較
    少的時候帶他們出去大小便等語（見本院卷第6至7頁），堪
    認被移送人對系爭犬隻具有實際管領力，為系爭犬隻飼主無
    疑。
㈡、經本院勘驗卷附111年9月14日之監視器影像檔案，顯示：系
    爭犬隻於上開時、地，在道路上活動均未繫狗繩，見路過機
    車即上前吠叫、緊貼追逐等情，此有現場監視器影像光碟1
    份、擷取照片8張及本院111年11月22日勘驗筆錄附卷可參（
    見本院卷第19、33至47頁）。且附近住戶於查訪時分別稱：
    系爭犬隻會追機車，看到人會吠，都沒有綁繩子就放出來了
    ，容易造成鄰居危險，去跟被移送人溝通沒有很大改善；系
    爭犬隻沒有任何防護措施，放出來的時候連繩子都沒有，看
    到人會追跟吠，很多人都被嚇過，已經造成鄰居困擾等語；
    有時候系爭犬隻看到路人或騎機車會吠等語，有基隆市警察
    局第四分局中華路分駐所111年10月25日查訪表3份在卷可稽
    （見本院卷第9、11、13頁），足證系爭犬隻確有於上開時
    、地，未繫牽繩或其他防護措施於馬路上自由活動，在見聞
    機車時，即衝上前吠叫、追逐，使行經之路人、騎士遭受驚
    嚇等事實。
㈢、被移送人固辯稱：我是到動保所打電話給我，才知道系爭犬
    隻會去追車子，我們有配合動保所帶狗去打晶片、結紮，出
    門會配戴牽繩及防咬口罩給系爭犬隻配戴，我們一知道這個
    情形就馬上配合改善了，系爭犬隻看到人會興奮想要玩，我
    們若有看到比較興奮的舉動一定會喊，我們怕他追車會嚇到
    人一定會制止等語。惟自基隆市動物保護防疫所111年9月27
    日基市動防字第1110101686號函暨會勘紀錄1份以觀，基隆
    市動物保護防疫所業於111年4月22日10時27分許到場檢查，
    當時被移送人否認有縱犬嚇人或咬人追車情事，此有基隆市
    動物保護防疫所上開函文暨會勘紀錄1份在卷可憑，且被移
    送人既自承於受基隆市動物保護防疫所通知後，即知系爭犬
    隻出門時應令其配戴牽繩及防咬口罩，則其於111年4月22日
    已知悉系爭犬隻遭他人反映有驚嚇行人、騎士之情事，竟仍
    於系爭時、地縱容系爭犬隻自由活動，而未為採取相關監督
    防範措施，主觀上具有消極容認其犬隻嚇人之意。被移送人
    上開辯詞，核與前揭監視器影像勘驗結果及其他客觀事證相
    悖，委難採認。
四、核被移送人所為，係違反社會秩序維護法第70條第3款縱容
    動物嚇人之規定。爰審酌被移送人未以其他適當管控方法管
    束系爭犬隻，亦未為適當之防範措施，致附近居民或行經騎
    士受有驚嚇，行為確有不當；並參酌被移送人自述之智識程
    度、家庭經濟狀況、違序行為之危害情節等一切情狀，量處
    如主文所示之處罰。
貳、移送駁回部分：
一、移送意旨另以：被移送人於111年7月4日1時38分許，在前址
    縱容系爭犬隻未配戴牽繩及其他防護措施，追逐行經機車，
    致騎士遭受驚嚇，是被移送人所為違反社會秩序維護法第68
    條第2款，爰移請本院裁處等語。
二、按違反本法行為，逾2個月者，警察機關不得訊問、處罰，
    並不得移送法院；前項期間，自違反本法行為成立之日起算
    ，社會秩序維護法第31條第1項定有明文。次按第43條第1項
    所列各款以外之案件，警察機關於訊問後，應即移送該管簡
    易庭裁定，社會秩序維護法第45條第1項亦有明文。又按簡
    易庭審理依本法第45條第1項移送之案件，發現違反本法行
    為係屬本法第31條第1項或第43條第1項各款所列之案件者，
    應將該案件退回原移送之警察機關處理，違反社會秩序維護
    法案件處理辦法第43條復有明定。
三、經查，移送機關認被移送人違反社會秩序行為時間係111年7
    月4日1時38分許許，惟本件移送機關之移送書發文日期為11
    1年11月1日，並於111年11月3日移送繫屬於本院，有加蓋本
    院收文章之移送書在卷可稽（見本院卷第3頁），揆諸前開
    規定，被移送人違反本法行為已逾2個月，不得移送法院，
    本件移送機關誤為移送，本院爰依違反社會秩序維護法案件
    處理辦法第43條規定，就上開部分駁回其移送，並退回由移
    送機關依規定自為處理。
參、綜上所述，依社會秩序維護法第45條第1項、第70條第3款、
    第31條，違反社會秩序維護法案件處理辦法第43條之規定，
    裁定如主文。
中　　華　　民　　國　　111 　年　　11　　月　　30　　日
                  基隆簡易庭    法　官　姜晴文
以上正本證明與原本無異。
如不服本裁定，得於裁定書送達之翌日起5 日內，以書狀敘述理
由，提出於本院簡易庭，向本院普通庭提起抗告。
中　　華　　民　　國　　111 　年　　11　　月　　30　　日
                                書記官  王麒維
附錄處罰法條：社會秩序維護法第70條
（妨害安寧秩序之處罰（八））
有左列各款行為之一者，處3日以下拘留或新臺幣1萬2千元以下
罰鍰：
一、畜養危險動物，影響鄰居安全者。
二、畜養之危險動物，出入有人所在之道路、建築物或其他場所
    者。
三、驅使或縱容動物嚇人者。